# 非同一控制下企业合并中的或有资产与或有负债

提问人：nickes 时间：2012-12-27 21:19:42
请教陈老师： 非同一控制下企业合并中，被购买方预计于次年收到的搬迁补偿款，是否可以作为购买日的可辨认资产？以及被购买方以前年度已经收到的搬迁补偿款，计入递延收益的部分，被购买方是否可以不确认该负债？
在确定购买价款的过程中，双方考虑了被购买方将于次年收到的搬迁补偿款，产生资产评估增值；递延收益的评估价值为零，即负债评估减值。双方按评估的净资产商定转让价格，如果资产不能确认，或负债需要确认，将会产生非常大的商誉。
参考IFRS3第 23 段：Therefore, contrary to IAS 37, the acquirer recognises a contingent liability assumed in a business combination at the acquisition date even if it is not probable that an outflow of resources embodying economic benefits will be required to settle the obligation. 这句话是否已明确递延收益必须要确认在合并报表上？
谢谢大家解答！

回答人：chenyiwei
基本上赞同你的理解。 非同一控制下企业合并中，如果被购买方在购买日，其自身账面上有由政府补助等原因形成的递延收益的，则这部分递延收益并不是在未来很可能导致经济资源流出，实际上并不符合负债的定义，其公允价值为零。

提问人：fxoption 时间：2012-12-28 08:55:16
回复 chenyiwei 的帖子
这个问题的处理应基于资产和负债的定义。即：购买方在企业合并中取得的被购买方各项可辨认资产和负债，要作为本企业的资产、负债(或合并财务报表中的资产、负债)进行确认，在购买日，应当满足资产、负债的确认条件。 1 、对于递延收益，已经体现在相关的资产公允价值里。例如，假设构成业务，不考虑其它因素，公司只有一项固定资产 2 亿（账面值=公允价），负债为递延收益 1 亿，和股东权益 1 亿。这递延收益代表了固定资产价值里有 1 亿是政府出的。在其原股东个体报表里，其应于固定资产消耗时对冲。但现股东将该企业卖了，相当于股东已实现了该部分收益。而对于收购方来讲，相当于花了 2 亿买的固定资产。收购方合并报表时固定资产是 2 亿，递延收益是 0 ，不存在确认商誉问题。（因为实际上你感觉的递延收益那部分会形成的商誉是应计在固定资产中的）。在做合并报表抵销分录时，这部分递延收益实际上应一次性计入了资本公积，净资产变成 2 亿，然后与收购方的长期投资抵销。 2 、对于未来要收的搬迁款，在收购方收购时，其付出的成本形成了由过去的事项产生的企业控制并可能带来未来收益的一项资产。应在合并报表中确认为一项“其它流动资产”而非商誉。如果第二年收到了，则冲减，但收到的补偿与该其它流动资产余额之间的差异，少的或者多了但金额不重大的应计入当期损益，多的且金额重大的，应计入递延收益。当然，如果你计入了商誉，第二年收到补偿款时，也应按上述原则冲减处理。
个人理解，求陈版意见。

回答人：chenyiwei
基本赞同此观点。这也是一种理解的方式。